【裁判字號】    92,易,248
【裁判日期】    920416
【裁判案由】    偽造文書等
【裁判全文】
臺灣臺北地方法院刑事判決                          九十二年度易字第二四八號
    公  訴  人  臺灣臺北地方法院檢察署檢察官
    被      告  甲○○
右被告因偽造文書等案件，經檢察官聲請簡易判決（九十一年度偵字第二０八九四號
），本院認為不宜以簡易判決處刑，改依通常程序審理，本院判決如左：
    主  文
甲○○連續行使變造營業小客車執業登記證，足以生損害於公眾及他人，處有期徒刑
月，如易科罰金，以佰元折算壹日。
扣案之變造台北市營業小客車駕駛人執業登記證壹張（證號：００二二三二）「身分
證字號欄」上所黏貼之之「Ｚ000000000」字樣（即變造部分），及變造汽
車駕駛執照影本壹張均沒收。
    事  實
一、甲○○於民國九十一年八月初某日，在臺北縣新店市○○街附近，基於意圖為自
    己不法之所有之犯意，拾獲乙○○所遺失之台北市營業小客車駕駛人執業登記證
    一張（為乙○○於九十一年八月一日，其所有之七Ｂ—０四七號營小客車停放在
    台北縣新店市○○路○段附近，經人所竊取後，經不詳之人所丟棄），及蕭錫隆
    所遺失之汽車駕駛執照一張，予以侵占入己，復基於行使變造特種文書之概括犯
    意，經一、二日後，竟在不詳處所，將自己之身分證統一編號「Ｚ000000
    000」號以電腦打字方式列印後黏貼於前開乙○○之台北市營業小客車駕駛人
    執業登記證之「身分證字號」欄上，及將自己之照片換貼，並將自己之姓名、出
    生日期、住址及駕照種類為「執業大客車」字樣以電腦打字方式列印後黏貼於前
    開蕭錫隆之汽車駕駛執照之「姓名」、「出生日期」、「住址」及「駕照種類」
    欄上後，再持至台北縣新店市○○街ＫＯＮＩＣＡ照相館交由不知情之成年店員
    ，將前開營業小客車駕駛人執業登記證重新護貝，以及用彩色影印之方式影印前
    開汽車駕駛執照，變造該執業登記證及汽車駕駛執照後，並基於行使該變造特種
    文書之概括犯意，於同年月四或五日間將上開執業登記證置放於其所駕駛之車號
    ＺＤ—五六三號營業小客車右前座上方，連續於各地四處攬客執業予以行使，足
    以生損害於乙○○、車輛監理機關對於營業小客車駕駛人資料管理及警察機關對
    交通行政管理之正確性。嗣於九十一年八月九日四時十五分許，甲○○駕駛上開
    車輛行經國道二號高速公路西向十四公里處（桃園縣桃園市路段時），為警攔檢
    查獲，並扣得前開變造之營業小客車駕駛人執業登記證一張；嗣後經警將甲○○
    移送臺灣桃園地方法院檢察署應訊時，甲○○承續前行使變造特種文書之犯意，
    於同日十六時三十分在該署檢察官前，持前述影印變造之汽車駕駛執照加以行使
    ，足以生損害於蕭錫隆、車輛監理機關對於駕駛人資料管理之正確性，為該署檢
    察官當場識破，並當場扣得影印變造之汽車駕駛執照一張。
二、案經內政部警政署國道公路警察局第六警察隊報請臺灣桃園地方法院檢察署呈請
    臺灣灣高等法院檢察署令轉臺灣臺北地方法院檢察署檢察官偵查起訴。
    理  由
一、右揭犯罪事實，業據被告甲○○於警訊、偵查及本院審理中坦白承認，核與被害
    人乙○○於警訊指訴情節相符（見臺灣桃園地方法院檢察署九十一年度偵字第一
    四七四七號偵查卷第六頁至七頁），並有蕭錫隆個人基本資料查詢結果一紙附卷
    可證，復有台北市營業小客車駕駛人執業登記證及汽車駕駛執照各一張扣案可證
    ，足認被告之自白與事實相符，應屬真實，被告上開犯行，堪以認定，應依法論
    科。
二、核被告所為，係犯刑法第三百三十七條前段之侵占遺失物罪及同法第二百十六條
    、第二百十二條之行使變造特種文書罪。被告變造證書復持以行使，變造證書之
    低度行為為高度之行使行為所吸收，亦不另論罪。被告利用不知情之照片沖洗店
    成年店員製作變造之執業登記證及汽車駕駛執照，為間接正犯。又被告以一行為
    同時侵占被害人乙○○之執業登記證、蕭錫隆之汽車駕照，而觸犯二侵占遺失物
    罪名，為同種想像競合犯，應從一之侵占遺失物罪論處。被告所犯上開侵占遺失
    物罪及行使變造特種文書罪二罪間有方法結果之牽連關係，應依刑法第五十五條
    牽連犯之規定，從較重之行使變造特種文書罪處斷。被告多次行使變造特種文書
    犯行，時間緊接，方法相同，觸犯構成要件相同之罪名，顯係基於概括犯意反覆
    為之，依刑法第五十六條關於連續犯規定論以情節較重之行使變造營業小客車執
    業登記證一罪，並依法加重其刑。另被告侵占前開汽車駕駛後加以變造及行使之
    部分雖未具起訴，然經蒞庭檢察官於本院審理時以言詞加以追加此部分犯罪事實
    ，本院自應加以審酌。雖本件簡易判決處刑書之事實未敘及被告駕駛前開營業小
    客車，四處攬客，連續行使該張變造營業小客車駕駛人執業登記證之犯行，然該
    部分事實與公訴人聲請簡易判決處刑書所載之事實既具有連續犯之裁判上一罪關
    係，應為起訴效力所及，本院自得一併審究。爰審酌被告犯罪後尚能坦承犯行，
    態度難稱良好，犯罪之動機無非在於執業維生，犯罪之情節尚屬輕微，暨其生活
    狀況、智識程度、犯罪之目的、手段、所生損害等情狀，量處如主文所示之刑，
    並諭知易科罰金之折算標準。上開扣案之變造台北市營業小客車駕駛人執業登記
    證一張（證號：Ｏ０二二三二）上「身分證字號欄」上所黏貼之「Ｚ00000
    0000」字樣（即變造部分），及變造汽車駕駛執照影本一張，係被告所有供
    犯罪所用之物，業據其供明在卷，爰依刑法第三十八條第一項第二款規定宣告沒
    收。另被告變造之汽車駕駛執照正本，業經丟棄，業已滅失，故不另為沒收之諭
    知。係被告所有供犯罪所用之物，業據其供明在卷，爰依刑法第三十八條第一項
    第二款規定宣告沒收。
據上論斷，應依刑事訴訟法第四百五十二條，刑法第五十六條、第二百十六條、第二
百十二條、第三百三十七條、第五十五條、第四十一條第一項前段、第三十八條第一
項第二款，罰金罰鍰提高標準條例第一條前段、第二條，判決如主文。
本案經檢察官蔡明堯到庭執行職務。
中      華      民      國    九十二    年     四    月     十六     日
                                    臺灣臺北地方法院刑事第三庭
                                        法  官  陳  德  民
右正本證明與原本無異。
如不服本判決，應於判決送達後十日內向本院提出上訴狀(應抄附繕本)。
                                        書記官  葉  志  昭
中      華      民      國    九十二    年           月             日
右正本證明與原本無異
附錄本案所犯法條全文：
第二百十二條
偽造、變造護照、旅券、免許證、特許證及關於品行、能力服務或其他相類之證書、
介紹書，足以生損害於公眾或他人者，處一年以下有期徒刑、拘役或三百元以下罰金
。
刑法第二百十六條
行使第二百十條至第二百十五條之文書者，依偽造、變造文書或登載不實事項或使登
決如左：
刑法第三百三十七條
意圖為自己或第三人不法之所有，而侵占遺失物、漂流物或其他離本人所
持有之物者，處五百元以下罰金。


司法院資訊處製作；財團法人民間司法改革基金會備份。
